【裁判字號】    98,簡上,1243
【裁判日期】    990120
【裁判案由】    詐欺
【裁判全文】
臺灣板橋地方法院刑事判決            98年度簡上字第1243號
上  訴  人  臺灣板橋地方法院檢察署檢察官
被      告  辛○○
選任辯護人  曾錦源律師
上列上訴人因被告犯詐欺案件，不服本院於民國98年4 月14日所
為之98年度簡字第5247號第一審簡易判決（聲請簡易判決處刑案
號：臺灣板橋地方法院檢察署98年度偵字第13889 號暨移送併辦
臺灣臺北地方法院檢察署98年度偵字第13614 、14343 號、臺灣
臺南地方法院檢察署98年度偵字第9757號）提起上訴，及移送併
案審理（臺灣臺南地方法院檢察署98年度偵字第11867 號、臺灣
嘉義地方法院檢察署98年度偵字第6896號及臺灣板橋地方法院檢
察署98年度偵字第26716 號），本院管轄第二審之合議庭判決如
下：
    主  文
原判決撤銷。
辛○○幫助意圖為自己不法之所有，以詐術使人將本人之物交付
，處有期徒刑參月，如易科罰金，以新臺幣壹仟元折算壹日。緩
刑貳年。
    事  實
一、辛○○可預見任意將其所有之存摺及金融卡等物交付與他人
    ，足供他人用為詐欺取財之犯罪後收受被害人匯款，以遂其
    掩飾或隱匿犯罪所得財物目的之工具，竟不違背其本意而基
    於幫助詐欺犯意，於民國98年4 月初之某日，在臺北市○○
    路某處，將其所申設第一商業銀行丹鳳分行00000000000 號
    、新加坡商星展銀行股份有限公司林口分行00000000000000
    0 之金融機構帳戶存摺、金融卡及密碼，以新臺幣（下同）
    3 千元之代價，交付予某成年之犯罪集團成員。該名成年人
    於取得辛○○前揭帳戶後，即與所屬犯罪集團成員，共同基
    於意圖為自己不法所有之犯意聯絡，分別於附表編號１至８
    所示之時間，以附表編號１至８所示之詐騙方法致戊○○等
    人陷於錯誤，分別將附表編號１至８所示金額匯入附表編號
    1 至8 所列詐騙集團所指定前揭辛○○所提供帳戶內，隨後
    並遭人提領一空。嗣因戊○○等人察覺有異，報警處理，因
    而查悉上情。
二、案經戊○○等訴由臺北縣政府警察局新莊、新店分局及臺北
    市政府警察局萬華分局報請臺灣板橋地方法院檢察署偵查後
    聲請以簡易判決處刑暨移送併案審理。
    理  由
一、認定犯罪事實所憑之證據及理由：
  (一)上開犯罪事實，業據被告辛○○於偵查及本院審理中供認不
    諱（見臺灣板橋地方法院檢察署98年度偵字第1388 9號偵查
    卷宗第56頁及本院98年度簡上字第1243號卷第126 頁），並
    有第一商業銀行丹鳳分行98年4 月28日一丹鳳字第74 號 函
    檢附被告申設帳戶資料、印鑑卡及交易往來明細表、新加坡
    商星展銀行股份有限公司98年5 月25日星銀（98）字第104
    號函檢附開戶基本資料及資金往來明細查詢單等資料在卷可
    按（見臺灣板橋地方法院檢察署98年度偵字第13889 號偵查
    卷宗第11至14、47至51頁）。
  (二)有關附表編號１至８所示之告訴人遭詐欺之事實，分述如下
    ：
  1.有關附表編號１之告訴人戊○○遭詐欺之經過，業據證人即
    被害人戊○○於警詢中指述歷歷（見臺灣板橋地方法院檢察
    署98年度偵字第13889 號偵查卷宗第15至16頁），且有戊○○存摺之存摺明細表及台北富邦銀行自動櫃員機交易明細影
    本等資料（見臺灣板橋地方法院檢察署98年度偵字第13889
    號偵查卷宗第18至20頁），足認告訴人戊○○有於上揭時地
    遭詐欺並匯款至被告辛○○前揭帳戶乙節。
  2.有關附表編號２之告訴人己○○遭詐欺之經過，業據證人即
    被害人己○○於警詢中指訴甚詳（見臺灣板橋地方法院檢察
    署98年度偵字第13889 號偵查卷宗第25至26頁），且有雅虎
    奇摩拍賣網站網頁資料在卷可憑（見臺灣板橋地方法院檢察
    署98年度偵字第13889 號偵查卷宗第31至34頁），足見告訴
    人己○○有於前述時地遭詐欺並匯款至被告辛○○前揭帳戶
    乙節。
  3.有關附表編號３之告訴人庚○○遭詐欺之經過，業據證人即
    被害人庚○○於警詢中指訴綦詳（見臺南縣警察局永康分局
    刑案偵查卷宗第18至19頁），復有中國信託銀行自動櫃員機
    交易明細表及雅虎奇摩拍賣網站網頁資料等在卷可佐（見臺
    南縣警察局永康分局刑案偵查卷宗第23、26至38頁），足認
    告訴人庚○○有於上揭時地遭詐欺並匯款至被告辛○○前揭
    帳戶乙節。
  4.有關附表編號４之告訴人丁○○遭詐欺之經過，業據證人即
    被害人丁○○於警詢中指訴明確（見臺灣臺北地方法院檢察
    署98年度偵字第13614 號偵查卷宗第9 頁），且有丁○○所
    有中華郵政股份有限公司存摺交易明細表及雅虎奇摩拍賣網
    站網頁資料等附卷可稽（見臺灣臺北地方法院檢察署98年度
    偵字第13614 號偵查卷宗第16至17、28至37頁），足認告訴
    人丁○○有於上揭時地遭詐欺並匯款至被告辛○○前揭帳戶
    乙節。
  5.有關附表編號５之告訴人壬○○遭詐欺之經過，業據證人即
    被害人壬○○於警詢中指訴甚詳（見臺灣臺北地方法院檢察
    署98年度偵字第14343 號偵查卷宗第7 至8 頁），且有郵政
    跨行匯款申請書及雅虎奇摩拍賣網站網頁資料等在卷可憑（
    見臺灣臺北地方法院檢察署98年度偵字第14343 號偵查卷宗
    第16、21頁），足見告訴人壬○○有於前述時地遭詐欺並匯
    款至被告辛○○前揭帳戶乙節。
  6.有關附表編號６之告訴人甲○○遭詐欺之經過，業據證人即
    被害人甲○○於警詢中指訴綦詳（見臺灣桃園地方法院檢察
    署98年度偵字第17480 號偵查卷宗第6 至7 頁），復有玉山
    銀行自動櫃員機交易明細表及露天拍賣網站網頁資料影本等
    在卷可佐（見臺灣桃園地方法院檢察署98年度偵字第17480
    號偵查卷宗第11至14頁），足認告訴人甲○○有於上揭時地
    遭詐欺並匯款至被告辛○○前揭帳戶乙節。
  7.有關附表編號７之告訴人丙○○遭詐欺之經過，業據證人即
    被害人丙○○於警詢中指訴歷歷（見臺灣板橋地方法院檢察
    署98年度偵字第26716 號偵查卷宗第7 至8 頁），且有丙○○所有帳戶存款明細及雅虎奇摩拍賣網站網頁資料等在卷可
    憑（見臺灣板橋地方法院檢察署98年度偵字第26716 號偵查
    卷宗第17至19頁），足見告訴人丙○○有於前述時地遭詐欺
    並匯款至被告辛○○前揭帳戶乙節。
  8.有關附表編號８之告訴人乙○○遭詐欺之經過，業據證人即
    被害人乙○○警詢中指訴綦詳（見臺南縣警察局永康分局刑
    案偵查卷宗第12至13頁），復有台新銀行永康分行匯款資料
    在卷可參（見臺南縣警察局永康分局刑案偵查卷宗第18頁）
    ，足認告訴人乙○○有於上揭時地遭詐欺並匯款至被告辛○○前揭帳戶乙節。
  (三)按金融存款帳戶，事關存戶個人財產權益之保障，與存戶之
    印鑑章、提款卡結合，其專屬性、私密性更形提高，除非本
    人或與本人具密切之關係者，難認有何理由可自由流通使用
    該存摺、印鑑章、提款卡，一般人亦均有應妥為保管存摺、
    印鑑章、提款卡，以防止被他人冒用之認識，縱有特殊情況
    偶有將存摺、印鑑章、提款卡交付他人之需，亦必深入瞭解
    其用途後再行提供以使用，恆係吾人日常生活經驗與事理；
    且金融帳戶為個人理財之工具，申請開設金融帳戶並無任何
    特殊之限制，一般民眾皆可以存入最低開戶金額之方式申請
    開戶，一個人可以在不同之金融機構申請多數之存款帳戶使
    用，並無何困難，此乃眾所周知之事實，則依一般人之社會
    生活經驗，苟見非親非故之人不以自己名義申請開戶，反而
    以出價蒐購或租用之方式向他人蒐集金融機構帳戶供己使用
    ，衡情當知悉蒐集金融帳戶者，係將所蒐集之帳戶用於從事
    財產犯罪。況觀諸現今社會上，犯罪集團蒐購人頭帳戶，持
    以作為信貸、手機簡訊詐欺取財或恐嚇取財等事，常有所聞
    ，被告辛○○將上開帳戶之存摺、提款卡及密碼，交付姓名
    、年籍不詳之犯罪集團成員使用，被告辛○○自可預見該收
    集帳戶之人可能將之用來從事詐欺取財等財產犯罪，作為詐
    欺取財之人頭帳戶，以收取被害人匯入之款項，惟其竟仍將
    其帳戶存摺、金融卡、密碼交付該來路不明之人，其顯具有
    縱有人以其金融帳戶實施詐欺取財等財產犯罪亦不違背其本
    意之幫助意思甚明。又按刑法上之幫助犯，係對於犯罪與正
    犯有共同之認識，而以幫助之意思，對於正犯資以助力，而
    未參與實施犯罪之行為者而言（參照最高法院88年度台上字
    第1270號判決意旨參照），茲查本件被告辛○○提供其所有
    帳戶之相關物件予犯罪集團成員使用，致使被害人於受詐騙
    而陷於錯誤之際，將款項轉入被告辛○○提供之帳戶，惟此
    僅係就他人之詐欺取財犯行提供助力，是雖卷內事證並無積
    極證據證明被告知悉實施詐欺取財者將如何犯罪，而無法於
    本件認定被告辛○○有實施詐欺取財犯行之共同犯意聯絡，
    但被告辛○○應對金融帳戶交付他人使用，可能遭持以從事
    財產犯罪有所認知，其有幫助他人犯詐欺取財罪之意甚明。
  (四)綜上所述，被告辛○○任意性之自白有上開證據足資佐證，
    堪認與事實相符，應可採信。本件事證明確，被告辛○○犯
    行堪予認定，應依法論科。
二、論罪科刑部分：
    按幫助犯之成立，主觀上行為人須有幫助故意，客觀上須有
    幫助行為，意即需對於犯罪與正犯有共同之認識，而以幫助
    之意思，對於正犯資以助力，而未參與實施犯罪之行為者而
    言，最高法院75年度臺上字第1509號、88年度臺上字第1270
    號判決意旨可資參照。查被告辛○○將前開帳戶存摺、金融
    卡及密碼交予真實姓名年籍不詳之成年人，再由該犯罪集團
    真實姓名年籍不詳之成年成員向各被害人施以詐術而收取財
    物，惟被告係以幫助詐欺取財之犯意為之，供作贓款匯入、
    提領之帳戶，僅係就他人之詐欺取財之犯行提供助力，屬構
    成要件以外之行為，復查無可認與渠等有犯意聯絡、行為分
    擔情事，應祇論以幫助犯。核被告辛○○所為，係均犯刑法
    第30條第1 項前段、第339 條第1 項之幫助詐欺取財罪。又
    被告係基於幫助之犯意而為非屬詐欺取財犯行之構成要件行
    為，為幫助犯，爰依刑法第30條第2 項之規定，按正犯之刑
    減輕之。再被告同時交付前開第一商業銀行丹鳳分行、新加
    坡商星展銀行股份有限公司林口分行之帳戶存摺、金融卡及
    密碼予詐欺集團成員使用之一幫助行為，幫助詐欺集團分別
    詐騙附表所示各被害人之財物，為想像競合犯，應依刑法第
    55條前段之規定，從一重處斷。又附表編號６至８所示之移
    送併辦幫助詐欺取財犯行，雖未經檢察官聲請簡易判決處刑
    ，然此部分既與原聲請簡易判決處刑，且經本院論罪科刑部
    分有想像競合犯之裁判上一罪關係，應為聲請簡易判決處刑
    之效力所及，本院自應併予審理。
三、原審以被告辛○○所犯幫助詐欺取財罪，罪證明確，予以論
    罪科刑，固非無見，惟查被告辛○○同時所提供第一商業銀
    行丹鳳分行、新加坡商星展銀行股份有限公司林口分行帳戶
    予詐騙集團成員用以幫助詐欺附表編號１至５之被害人即戊○○、己○○、庚○○、丁○○及壬○○外，亦同時遭詐騙
    集團成員用以詐欺附表編號６至８所示被害人甲○○、丙○○及乙○○，此部分犯罪事實應為檢察官聲請簡易判決處刑
    效力所及，業如前述，原審未及審酌，尚有未合，上訴人即
    公訴人就此部分提起上訴，要屬可採，原判決既有上揭可議
    之處，仍應由本院予以撤銷改判。爰審酌被告之犯罪動機、
    目的，及其明知使用他人帳戶以詐欺之情形猖獗，仍提供上
    開帳戶予詐欺集團使用，助長詐騙財產犯罪之風氣，造成無
    辜民眾受騙而受有金錢損失，實為當今社會詐財事件發生之
    根源，並擾亂金融交易往來秩序及社會正常交易安全甚鉅，
    且因被告提供個人帳戶，致使執法人員難以追查正犯之真實
    身分，兼衡本案被害人數為眾，遭詐騙款項之總額甚鉅，暨
    被告坦承犯行，態度尚稱良好等一切情狀，量處如主文所示
    之刑，並諭知易科罰金之折算標準，以資懲儆。末查被告前
    未曾受有期徒刑以上刑之宣告，此有臺灣高等法院被告前案
    紀錄表1 份存卷可考，被告因一時失慮致犯本罪，犯後已坦
    承犯行，且與被害人戊○○等均達成和解，賠償損害，此有
    調解筆錄及和解筆錄附卷可參，尚知悔悟，其經此偵、審之
    教訓，自當知所惕勉而無再犯之虞，本院綜核各情認上開對
    被告所宣告之刑以暫不執行為適當，故依刑法第74條第1 項
    第1 款規定諭知緩刑2 年，以啟自新。
四、另被告辛○○所交付供詐欺集團使用之存摺、提款卡等物，
    雖係提供充為幫助該詐欺集團行騙所用，惟存摺、提款卡依
    金融機構與客戶之契約，係由金融機構提供予客戶使用，客
    戶結清帳戶時須將存摺及提款卡繳回，而客戶如有留存存摺
    必要時，則由金融機構於該存摺註記作廢等字樣後，客戶始
    得留存等情觀之，金融存摺及提款卡在金融機構尚未作廢前
    ，其所有權應仍屬金融機構所有，自不得宣告沒收。
據上論斷，應依刑事訴訟法第455 條之1 第1 項、第3 項、第36
9 條第1 項前段、第364 條、第299 條第1 項前段，刑法第30條
第1 項前段、第2 項、第339 條第1 項、第55條、第41條第1 項
前段、第74條第1 項第1 款，刑法施行法第1 條之第1 項、第2
項前段，判決如主文。
本案經檢察官簡志祥到庭執行職務。
中    華    民    國    99    年    1     月    20    日
                  刑事第一庭審判長法  官  王復生
                                  法  官  陳世旻
                                  法  官  連雅婷
上正本證明與原本無異。
本件不得上訴。
                                  書記官  郭晉良
中    華    民    國    99    年    1     月    20    日
附表：
┌──┬───┬──────┬──────────────┬──────┬────────┐
│編號│被害人│ 遭詐騙時間 │    詐    騙    方    法    │  匯款金額  │匯入金融帳號    │
│    │      │            │                            │ （新臺幣） │                │
├──┼───┼──────┼──────────────┼──────┼────────┤
│ １ │戊○○│98年4 月11日│詐欺集團成員來電向戊○○佯稱│  29,983元  │第一商業銀行丹鳳│
│    │      │下午4 時30分│之前遭詐騙的金額業已尋獲等語│            │分行            │
│    │      │許          │後，致戊○○陷於錯誤，遂依其│            │00000000000     │
│    │      │            │指示至自動櫃員機操作而匯款。│            │                │
├──┼───┼──────┼──────────────┼──────┼────────┤
│ ２ │己○○│98年4 月11日│詐欺集團成員於雅虎奇摩拍賣網│  10,000元  │第一商業銀行丹鳳│
│    │      │晚上9 時許  │站佯稱販賣Apple iphone手機之│            │分行            │
│    │      │            │訊息，致己○○陷於錯誤，遂前│            │00000000000     │
│    │      │            │往自動櫃員機匯款。          │            │                │
├──┼───┼──────┼──────────────┼──────┼────────┤
│ ３ │庚○○│98年4 月11日│詐欺集團成員於雅虎奇摩拍賣網│  9,000元   │第一商業銀行丹鳳│
│    │      │晚上11時37分│站佯稱販賣華碩筆記型電腦之訊│            │分行            │
│    │      │許          │息，致庚○○陷於錯誤，遂前往│            │00000000000     │
│    │      │            │自動櫃員機匯款。            │            │                │
├──┼───┼──────┼──────────────┼──────┼────────┤
│ ４ │丁○○│98年4 月14日│詐欺集團成員於雅虎奇摩拍賣網│  8,000元   │新加坡商星展銀行│
│    │      │上午9 時許  │站佯稱販賣Apple iPod touch之│            │林口分行        │
│    │      │            │訊息，致丁○○陷於錯誤，遂在│            │000000000000000 │
│    │      │            │家中以中華電信MOD轉帳匯款。 │            │                │
├──┼───┼──────┼──────────────┼──────┼────────┤
│ ５ │壬○○│98年4 月14日│詐欺集團成員於雅虎奇摩拍賣網│  10,000元  │新加坡商星展銀行│
│    │      │上午9 時許  │站佯稱販賣Sharp WX-923手機之│            │林口分行        │
│    │      │            │訊息，致壬○○陷於錯誤，遂前│            │000000000000000 │
│    │      │            │往郵局轉帳匯款。            │            │                │
├──┼───┼──────┼──────────────┼──────┼────────┤
│ ６ │甲○○│98年4 月14日│詐欺集團成員於露天拍賣網站佯│  6,500元   │新加坡商星展銀行│
│    │      │上午8 時2 分│稱販賣筆記型電腦之訊息，致吳│            │林口分行        │
│    │      │許          │盈瑩陷於錯誤，遂前往自動櫃員│            │000000000000000 │
│    │      │            │機轉帳匯款。                │            │                │
├──┼───┼──────┼──────────────┼──────┼────────┤
│ ７ │丙○○│98年4月14日 │詐欺集團成員於雅虎奇摩拍賣網│  5,000元   │新加坡商星展銀行│
│    │      │            │站佯稱販賣手機之訊息，致邱哲│            │林口分行        │
│    │      │            │鋒陷於錯誤，遂在網路銀行轉帳│            │000000000000000 │
│    │      │            │匯款。                      │            │                │
├──┼───┼──────┼──────────────┼──────┼────────┤
│ ８ │乙○○│98年4月15日 │詐欺集團成員於PCHOME拍賣網站│  12,000元  │新加坡商星展銀行│
│    │      │上午10時59分│佯稱販賣手機之訊息，致乙○○│            │林口分行        │
│    │      │許          │陷於錯誤，遂前往自動櫃員機轉│            │000000000000000 │
│    │      │            │帳匯款。                    │            │                │
└──┴───┴──────┴──────────────┴──────┴────────┘
附錄論罪科刑法條：
中華民國刑法第30條
（幫助犯及其處罰）
幫助他人實行犯罪行為者，為幫助犯。雖他人不知幫助之情者，
亦同。
幫助犯之處罰，得按正犯之刑減輕之。
中華民國刑法第339條
（普通詐欺罪）
意圖為自己或第三人不法之所有，以詐術使人將本人或第三人之
物交付者，處5 年以下有期徒刑、拘役或科或併科1 千元以下罰
金。
以前項方法得財產上不法之利益或使第三人得之者，亦同。
前二項之未遂犯罰之。

司法院資訊處製作；財團法人民間司法改革基金會備份。
